【裁判字號】    92,訴,1972
【裁判日期】    920829
【裁判案由】    貪污治罪條例
【裁判全文】
灣臺中地方法院刑事判決                        九十二年度訴字第一九七二號
    公  訴  人  臺灣臺中地方法院檢察署檢察官
    被      告  甲○○
    指定辯護人  本院公設辯護人  乙○○
右列被告因貪污治罪條例案件，經檢察官提起公訴（九十二年度偵字第一三一七九號
），本院判決如左：
    主  文
甲○○連續依據法令從事公務之人員，侵占公有財物，免刑。
    事  實
一、甲○○自民國七十四年間起，即在臺中市政府中山地事務所（下稱中山地政）擔
    任臨時人員，七十五年間起，中山地政改以約僱人員聘用，其自九十年底至九十
    一年底期間，乃在中山地政第一課從事管控收據（至出納處領取空白收據，再適
    時轉發予該課謄本核發業務之櫃檯職員）、統計總收帳目（點收結清暨統計該課
    櫃檯職員每日收取之規費款項）等工作，其後於九十一年十二月底轉調至中山地
    政第四課時，甲○○因疏忽而未將管控所剩餘已印好地政規費金額（新臺幣（下
    同）五元、十元、二十元、八十元、一百元不等）之收據（一式三聯）交接給後
    手或繳回出納處，其自九十二年五月一日起，復調任而擔負中山地政第一課櫃檯
    謄本核發業務，為依據法令從事公務之人員。此際，甲○○因個人財務處理不當
    ，面臨地下錢莊等債主逼債，需款窘急，竟萌生意圖為自己不法所有之概括犯意
    ，自九十二年五月一日起至同年月二十八日止，每遇有民眾至其承辦櫃檯申請謄
    本而繳納地政規費時，未依規定核給編號連續之地政規費收據，乃將先前未交接
    繳回而自行保管之收據與中山地政所發給應使用之收據混合使用，再將先前未交
    接繳回而自行保管之收據之地政規費款項（屬公有財物）侵吞入己，未依規定報
    繳，總計為三萬零六百二十元，致發生收據號碼不連續暨現金短少之現象。適中
    山地政於九十二年五月二十九日辦理內部控管抽查勾稽時，發現甲○○造報之九
    十二年五月二十八日「地政規費定額收據繳款憑證」所載之收據起訖號碼（係屬
    真正之號碼）與實際申請書粘貼之收據號碼不符，經退回查明，甲○○乃坦承侵
    占地政規費之情，其後再由中山地政政風人員陪同而於九十二年六月五日下午二
    時三十分許，主動向有偵查犯罪權限之法務部調查局臺中市調查站（下稱臺中市
    調查站）自首犯罪且接受裁判，並分別於九十二年五月二十九日及同年六月五日
    自動繳交全部所得財物（二次各繳二千零四十元及二萬八千五百八十元）予中山
    地政。
二、案經臺中市調查站移送臺灣臺中地方法院檢察署檢察官偵查起訴。
    理  由
一、右揭事實，業據被告甲○○迭於臺中市調查站調查時及偵審中均坦承不諱，並據
    證人丙○○（現任中山地政第一課課長）、張洲鷹（前任中山地政第一課課長）
    於臺中市調查站調查時證稱屬實，復有甲○○自白書一份、五月份甲○○謄本規
    費收入清查明細統計表二紙、中山地政地籍謄本及閱覽申請書多紙、臺中市政府
    地政規費收據多紙在卷可稽及扣案可證，足徵被告之自白與事實相符，其犯行堪
    予認定，應依法論科。
二、核被告甲○○所為，係犯貪污治罪條例第四條第一項第一款之侵占公有財物罪。
    被告先後數次侵占行為，時間緊接，所犯罪名相同，顯係基於概括之犯意反覆為
    之，為連續犯，依刑法第五十六條之規定以一罪論。爰審酌（一）被告對於未發
    覺之罪，主動向有偵查犯罪權限之臺中市調查站自首且接受裁判，並分別於九十
    二年五月二十九日及同年六月五日自動繳交全部所得財物（二次各繳二千零四十
    元及二萬八千五百八十元）予中山地政之情，有臺中市調查站刑事案件移送書、
    被告調查筆錄、證人丙○○之調查筆錄及補繳規費收據各一份附卷足憑。（二）
    被告前無不良前科紀錄，素行尚佳，有刑案資料查註紀錄表及臺灣高等法院被告
    全國前案紀錄表各一份在卷可據。（三）被告侵占地政規費總計僅三萬零六百二
    十元，金額不高，情節尚屬輕微，影響層次與範圍並不深，依貪污治罪條例第十
    二條第一項規定，應減輕其刑。（四）被告因個人財務處理不當，面臨地下錢莊
    等債主逼債，需款窘急，一時失慮而誤觸重典，事後頗具悔意，態度良好。（五
    ）被告因此案已於九十二年六月五日經中山地政決議解僱，業經證人丙○○供述
    在卷。（六）被告父親為中度肢障人士，母親患有腦栓塞症，被告配偶則為越南
    人，復據被告提出殘障手冊、中國醫藥大學附設醫院診斷證明書、中華民國外僑
    居留證等影本各一份附卷可查，如被告入監服刑，將造成被告之父母及配偶生活
    無依。（七）公訴人亦請求酌為被告免除其刑之判決等一切情狀，本院即依貪污
    治罪條例第八條第一項前段規定，為被告免刑之判決，以勵自新。至被告所侵占
    之地政規費三萬零六百二十元，業經被告分別於九十二年五月二十九日及同年六
    月五日各繳二千零四十元及二萬八千五百八十元即全部所得財物予中山地政乙節
    ，已據證人丙○○於臺中市調查站調查時供明無誤（二千零四十元部分），並有
    補繳規費收據一份（二萬八千五百八十元部分）附卷足稽，故不另為追繳或追徵
    之諭知，併此敘明。
據上論斷，應依刑事訴訟法第二百九十九條第一項但書，貪污治罪條例第四條第一項
第一款、第八條第一項前段，刑法第十一條前段、第五十六條，判決如主文。
中      華      民      國  九十二    年      八      月    二十九    日
                                臺灣臺中地方法院刑事第四庭
                                        法  官  張  靜  琪
右正本證明與原本無異。
如不服本判決，應於判決送達後十日內向本院提出上訴狀，上訴於臺灣高等法院臺中
分院( 須附繕本 )。
                                        書記官
中    華    民    國      九十二      年       八      月     二十九    日
附錄本案所犯法條：
貪污治罪條例第四條第一項
有下列行為之一者，處無期徒刑或十年以上有期徒刑，得併科新臺幣一億元以下罰金
：
一  竊取或侵占公用或公有器材、財物者。
二  藉勢或藉端勒索、勒徵、強占或強募財物者。
三  建築或經辦公用工程或購辦公用器材、物品，浮報價額、數量、收取回扣或有其
    他舞弊情事者。
四  以公用運輸工具裝運違禁物品或漏稅物品者。
五  對於違背職務之行為，要求、期約或收受賄賂或其他不正利益者。


司法院資訊處製作；財團法人民間司法改革基金會備份。
